臺灣新竹地方法院刑事判決　　　　　　100年度簡上字第59號
公　訴　人　臺灣新竹地方法院檢察署檢察官
上　訴　人
即　被　告　陳家豐
上列被告因偽造文書案件，不服本院簡易庭100年度竹簡字第22
號中華民國100 年4 月6 日第一審簡易判決（聲請簡易判決處刑
案號：臺灣新竹地方法院檢察署99年度偵字第9720號），提起上
訴，本院管轄第二審之合議庭判決如下：
    主    文
上訴駁回。
    犯罪事實
一、陳家豐以其信用不佳，無法向電信公司申辦行動電話門號，
    央求其胞弟陳怡龍（聲請簡易判決處刑書誤載為胞妹陳怡龍
    ）申請行動電話門號借其使用，陳怡龍應允並於民國95年5
    月13日向新竹火車站附近「遠傳電信股份有限公司」（下稱
    「遠傳公司」）門市申辦0000000000號行動電話門號，並選
    擇「安心講180 元月租費」方案（即撥打電話超過180 元，
    則無法再撥打其他電話，俾便控制電話費用）供其使用，陳
    家豐竟為求增加可以外撥時數，基於行使偽造準私文書之犯
    意，在未得陳怡龍同意下，於99年7 月4 日某時，在其新竹
    縣竹北市○○○路215 號公司處，以電腦連結網際網路進入
    「遠傳公司」之網頁系統，假冒係陳怡龍本人，並登錄陳怡
    龍之個人資料，向「遠傳公司」申請變更上開門號之費率，
    擅自將上開門號之通話費率由「安心講180 元月租費」方案
    ，變更為「大雙網365 月租費」方案，使不知情之「遠傳公
    司」依此不實內容完成通話費率之變更，足生損害於陳怡龍
    及「遠傳公司」對於客戶資費契約管理之正確性。嗣因陳家
    豐積欠電話費用達3000餘元，經「遠傳公司」向陳怡龍催討
    欠款始查悉上情。
二、案經陳怡龍訴由臺灣新竹地方法院檢察署檢察官偵查後聲請
    簡易判決處刑。
    理    由
壹、程序部分
一、按判決書應分別記載裁判之主文與理由；有罪之判決書並應
    記載「犯罪事實」，且得與理由合併記載，為93年6 月23日
    修正之刑事訴訟法第308 條所明定，參諸其立法理由為：刑
    事有罪判決所應記載之事實應係賦予法律評價而經取捨並「
    符合犯罪構成要件」之具體社會事實，爰參考日本刑事訴訟
    法第335 條第1 項之立法例，將原條文後段所定「並應記載
    事實」修正為「並應記載犯罪事實」，以臻明確。
    次按關於非屬犯罪構成要件之犯罪細節，並不屬於有罪判決
    書必要記載之事項，自亦非判決理由所應敘述之範圍（最高
    法院94年台上字第6338號判決參照）；再按，有罪判決書應
    記載之「犯罪事實」，應係指符合犯罪構成要件之具體社會
    事實，如被告犯罪之時間、地點、手段以及其他該當於犯罪
    構成要件而足資認定既判力範圍之具體社會事實；至於構成
    要件以外之其他適用法律事實，例如：刑罰之加重或減輕事
    由，可無須在「犯罪事實」欄中記載，僅於理由內依刑事訴
    訟法第310條第4款記載其理由即足（最高法院94年台非第15
    2號判決參照）。
二、證據能力之認定
(一)、本件被告陳家豐之供述，被告並未主張係以不正方法取得或
    筆錄記載與實際所述不符合之情形而無證據能力，足認被告
    偵查中之供述，均屬出於自由意識之陳述，無何任意性之瑕
    疵可指，應具有證據能力。
(二)、次按被告以外之人於審判外之陳述，雖不符前四條之規定，
    而經當事人於審判程序同意作為證據，法院審酌該言詞陳述
    或書面陳述作成時之情況，認為適當者，亦得為證據；又當
    事人、代理人或辯護人於法院調查證據時，知有第159條第1
    項不得為證據之情形，而未於言詞辯論終結前聲明異議者，
    視為有前項之同意，刑事訴訟法第159條之5第1項、第2項分
    別定有明文。
    查本件被告以外之供述證據及卷內以其記載為內容之文書證
    據，雖屬被告以外之人於審判外之言詞陳述，惟被告並未於
    本院言詞辯論終結前就相關證據無證據能力，聲明異議，依
    上開規定，即視為同意於審判程序作為證據，復經本院審酌
    陳述作成時之情況，認為適當，而認得作為本件之證據。
(三)、非供述證據部分，被告並未於本院言詞辯論終結前表示無證
    據能力，復查其取得過程亦無何明顯瑕疵，而應可作為本件
    之證據。
貳、實體部分
一、訊據被告陳家豐固不否認有於上開時、地以前揭方式，以證
    人陳怡龍之名義更改費率，然矢口否認有何前揭行使偽造準
    私文書之犯行，辯稱：我是有經過陳怡龍同意才會去做，變
    更費率當時我沒有講，但是剛申請好門號當天我有跟陳怡龍
    說要儲值或變更我自己會去處理云云。惟查：
(一)、查被告陳家豐確實有要求證人陳怡龍借用其名義申辦門號，
    並於95年5 月13日向新竹火車站附近遠傳公司門市申辦0000
    000000號行動電話門號，並選擇「安心講180 元月租費」方
    案供其使用，復於99年7 月4 日某時，在其新竹縣竹北市○
    ○○路215 號公司處，以電腦連結網際網路進入「遠傳公司
    」之網頁系統，並登錄證人陳怡龍之個人資料，向「遠傳公
    司」申請變更上開門號之費率，由「安心講180 元月租費」
    方案，變更為「大雙網365 月租費」方案等客觀事實，業據
    被告陳家豐於本院行準備程序時自承在卷（見本院簡上字卷
    第26頁反面至第27頁），核證人即告訴人陳怡龍於檢察事務
    官詢問及本院審理時之證述內容相符，並有遠傳電信股份有
    限公司99年11月16日遠傳( 企營) 字第09911102517 號函暨
    所附資料附卷足憑（見他字卷第26至28、30至35頁、簡上字
    卷第48至49頁反面），此部分事實堪予認定。則本件應審究
    者即為被告以證人陳怡龍名義更改費率之行為是否已得證人
    陳怡龍之同意而為。
(二)、被告固以前詞置辯，惟證人陳怡龍於檢察事務官詢問時已證
    稱：辦門號當時我已經有跟被告說不可以變更費率，我有拒
    絕陳家豐並說不能改等語在卷（見他字卷第27頁），於審理
    時證稱：被告變更費率為大雙網365 月租費一事我不知道，
    他沒有經過我的同意，他事先也沒有告知我他要更改費率，
    申請辦卡當時，我有在櫃台前親口告訴他不能改等語明確（
    見本院簡上字卷第49頁），參以被告於偵查中已自承：我將
    費率提高沒有經過陳怡龍同意，因為他說這手機要給我用，
    所以我認為可以自行提高費率等語在卷（見他字卷第28 頁
    ），則被告前揭所辯顯係事後卸責之詞，尚難憑採。
(三)、則本件被告確有未得陳怡龍之同意即冒用陳怡龍之名義，逕
    行至網路上向遠傳公司為變更費率之行使偽造準私文書之行
    為甚明。綜上所述，本件事證明確，被告上開偽造文書之犯
    行，洵堪認定，應依法論科。
三、論罪科刑
(一)、按「在紙上或物品上之文字、符號、圖畫、照像，依習慣或
    特約，足以為表示其用意之證明者，以文書論；又錄音、錄
    影或電磁紀錄，藉機器或電腦之處理所顯示之聲音、影像或
    符號，足以為表示其用意之證明者，亦同。刑法第220 條定
    有明文。而電磁紀錄係指以電子、磁性或其他無法以人之知
    覺直接認識之方式所製成之紀錄，而供電腦處理之用者。又
    按偽造文書以無制作權之人冒用他人名義而制作該文書。且
    所謂足生損害，係指他人有可受法律保護之利益，因此遭受
    損害或有受損害之虞而言（最高法院24 年 上字第5458號、
    50年臺上字第1268號判例參照）。
(二)、查本件被告陳家豐未經告訴人陳怡龍之同意或授權，冒用告
    訴人陳怡龍之名義，在遠傳公司之網站上偽填申請更改月租
    費率之申請資料，再經由網際網路傳送予遠傳公司，向遠傳
    公司申請上開更改上開門號之月租費，表示證人陳怡龍向遠
    傳公司申請更改月租費設定之意思，已合於前開「電磁紀錄
    ，藉機器或電腦之處理所顯示之聲音、影像或符號，足以為
    表示其用意之證明」之要件至明，自屬於刑法第220 條第2
    項之準私文書，且足以生損害於證人即告訴人陳怡龍及遠傳
    公司對於申請人管理之正確性。是核被告陳家豐所為，係犯
    刑法第216 條、第210 條、第220 條第2 項之行使偽造準私
    文書罪。被告於偽造準私文書後復持以行使，其偽造準私文
    書之低度行為，為其行使之高度行為所吸收，不另論罪。原
    審認被告罪證明確，而適用刑事訴訟法第449 條第1 項前段
    、第454 條第1 項，刑法第216 條、第210 條、第220 條第
    2 項、第41條第1 項前段，及審酌被告冒用他人資料更改月
    租費設定之犯罪動機、目的、手段、情節，對告訴人陳怡龍
    及所生損害情形，亦對遠傳公司造成對於申請人管理正確性
    之危害等一切情狀，量處如主文所示之刑，並諭知易科罰金
    之折算標準，原判決認事用法俱無違誤，量刑亦稱妥適，被
    告上訴意旨雖否認前揭犯行，然其確有為上開犯行已經本院
    認定如前，本件上訴顯無理由，應予駁回。
四、據上論斷，應依刑事訴訟法第455條之1第1項、第3項、第36
    8條，判決如主文。
本案經檢察官黃慧倫到庭執行職務。
中    華    民    國    100    年    7    月    29  日
                  刑事第一庭    審判長法  官  陳健順
                                      法  官  朱美璘
                                      法  官  林哲瑜
以上正本證明與原本無異。
不得上訴。
中    華    民    國   100    年    7     月    29    日
                                      書記官  鍾佩芳
附錄本案論罪科刑法條：
中華民國刑法第216條：
行使第二百十條至第二百十五條之文書者，依偽造、變造文書或
登載不實事項或使登載不實事項之規定處斷。
中華民國刑法第210條：
偽造、變造私文書，足以生損害於公眾或他人者，處五年以下有
期徒刑。
中華民國刑法第220條：
在紙上或物品上之文字、符號、圖畫、照像，依習慣或特約，足
以為表示其用意之證明者，關於本章及本章以外各罪，以文書論
。
錄音、錄影或電磁紀錄，藉機器或電腦之處理所顯示之聲音、影
像或符號，足以為表示其用意之證明者，亦同。